【裁判字號】    98,毒抗,115
【裁判日期】    980922
【裁判案由】    聲請強制戒治
【裁判全文】
臺灣高等法院高雄分院刑事裁定         98年度毒抗字第115號
抗  告  人    甲○○
即  被  告
                      現於臺灣高雄看守所附設勒戒所
上列抗告人因違反毒品危害防制條例案件，不服臺灣高雄地方法
院中華民國98年8 月19日裁定（98年度審毒聲字第962 號），提
起抗告，本院裁定如下：
    主  文
抗告駁回。
    理  由
一、本件抗告意旨略以：抗告人曾於民國（下同）92年4 月8 日
    因案通緝遭警查獲，復因抗告人腹部刀傷被送往高雄巿立小
    港醫院接受治療，並依檢察官之命令不得交保戒護就醫，就
    醫期間抗告人行動自由遭受拘束，直至4 月20日出院歸案並
    送高雄看守所執行觀察勒戒，嗣因檢察官疏失，未將抗告人
    就醫期間所遭羈押12天折抵觀察勒戒時日，倘加計上開12日
    ，則抗告人應係93年1 月28日強制戒治假釋出監，則距抗告
    人98年1 月20日再犯毒品危害防治條例案件，顯然未逾觀察
    勒戒或強制戒治處分執行完畢後5 年期間，是抗告人本次施
    用毒品行為，自應由檢察官依法追訴，而非聲請法院裁定送
    觀察、勒戒，為此提起抗告，請求撤銷原裁定云云。
二、按犯毒品危害防制條例第10條之罪者，檢察官應聲請法院裁
    定，令被告入勒戒處所觀察、勒戒，其期間不得逾2 月。觀
    察、勒戒後，檢察官依據勒戒處所之陳報，認受觀察、勒戒
    人無繼續施用毒品傾向者，應即釋放，並為不起訴之處分之
    裁定；認受觀察、勒戒人有繼續施用毒品傾向者，檢察官應
    聲請法院裁定令入戒治處所強制戒治，其期間為6 個月以上
    ，至無繼續強制戒治之必要為止，但最長不得逾1 年，毒品
    危害防制條例第20條第1 、2 項定有明文。次按毒品危害防
    制條例於民國92年7 月9 日修正公布，自93年1 月9 日施行
    ，其中第20條、第23條將施用毒品之刑事處遇程序，區分為
    「初犯」及「5 年內再犯」、「5 年後再犯」。依其立法理
    由之說明：「初犯」，經觀察、勒戒或強制戒治後，應為不
    起訴處分或不付審理之裁定；經觀察、勒戒或強制戒治執行
    完畢釋放後，「5 年內再犯」者，因其再犯率甚高，原實施
    之觀察、勒戒及強制戒治既已無法收其實效，爰依法追訴或
    裁定交付審理。至於經觀察、勒戒或強制戒治執行完畢釋放
    後，「5 年後再犯」者，前所實施之觀察、勒戒或強制戒治
    已足以遮斷其施用毒品之毒癮，為期自新及協助其斷除毒癮
    ，仍適用「初犯」規定，先經觀察、勒戒或強制戒治之程序
    。從而依修正後之規定，僅限於「初犯」及「5 年後再犯」
    2 種情形，始應先經觀察、勒戒或強制戒治程序（最高法院
    95年第7 次刑事庭會議決議參照）。
三、經查：本件抗告人甲○○於93年1 月16日強制戒治期滿後，
    旋於5 年後之98年1 月20日又再次施用第二級毒品甲基安非
    他命，此有臺灣高等法院被告前案紀錄表附卷可稽，如上開
    所述，自不符合「5 年內再犯，經檢察官依法追訴處罰」之
    情形。再者，抗告人因施用第二級毒品，經原審法院以98年
    度審毒聲字第377 號裁定令入勒戒處所觀察、勒戒後，其仍
    有繼續施用毒品傾向，此有卷附之刑事裁定1 份、臺灣高雄
    看守所中華民國98年8 月3 日高所衛字第0981000224號函暨
    所附有無繼續施用毒品傾向證明書（編號：00000000）、有
    無繼續施用毒品傾向評估標準紀錄表各1 紙可佐。原審因而
    依檢察官之聲請，適用毒品危害防制條例第20條第2 項後段
    之規定，裁定令入戒治處所施以強制戒治，其期間為6 個月
    以上，至無繼續強制戒治之必要為止，但最長不得逾1 年，
    核無違誤；至抗告意旨所執事由，乃係檢察機關有關刑之執
    行部分，能否另行救濟問題，因與是否施以觀察、勒戒無關
    ，本院自無從併予審酌。縱採認抗告人所言，將其住院所受
    拘束期間折抵強制戒治日數，其正確日期應係溯及自93年1
    月4日 起算，而非抗告人所指稱93年1 月28日，故本件施用
    第二級毒品事實，仍屬「五年後再犯」，就此抗告人似有誤
    會，合先敘明；是本件抗告人之抗告並無理由，應予駁回。
據上論斷，應依刑事訴訟法第412條，裁定如主文。
中    華    民    國    98    年    9     月  22      日
                  刑事第七庭    審判長法  官 莊飛宗
                                      法  官 蔡廣昇
                                      法  官 黃憲文
以上正本證明與原本無異。
不得再抗告。
中    華    民    國    98    年    9     月  22      日
                                      書記官 戴志穎


司法院資訊處製作；財團法人民間司法改革基金會備份。
